臺灣高等法院臺中分院刑事判決
111年度上易字第706號
上  訴  人  臺灣臺中地方檢察署檢察官
被      告  蒯星辰



選任辯護人  林輝明  律師
上列上訴人因被告妨害自由案件，不服臺灣臺中地方法院111年
度易字第221號中華民國111年6月16日第一審判決（起訴案號：
臺灣臺中地方檢察署110年度偵字第32535號），提起上訴，本院
判決如下：
    主  文
上訴駁回。
    理  由
一、公訴意旨略以：被告乙○○（下稱被告）於民國110年5月15日
    13時53分許(起訴書誤載為14時26分許)，在臺中市○○區○○路
    0段00號前，駕駛車牌號碼0000-00號自用小客車與告訴人甲
    ○○所騎乘之車牌號碼000-000號普通重型機車發生車禍，在
    車禍雙方責任尚有爭議前(尚牽涉第三人之車禍責任)，竟不
    思依法定程序等公正第三方之車禍責任鑑定單位先行確認各
    方之肇事責任，以利後續依肇事責任求償，即單方認定要求
    告訴人甲○○賠償，因此調解不成立，被告竟基於恐嚇之犯意
    ，從車禍登記資料中得知告訴人甲○○之住居處及聯絡方式，
    於110年9月5日19時31分許，撥打電話給告訴人甲○○恫嚇稱
    ：你要是不處理，下禮拜我就叫人到宜蘭你家跟你收啦，…
    我就麻煩村長跟我去你家阿，你在你在你在你在等，你在看
    阿，我在跟你搞一齣比較大齣欸阿，…我下禮拜，下禮拜就
    是找村長去你家啦，我就是找村長去你家啦，…你家你姐有
    沒有在你家，…阿你家都沒有人沒關係，我就去你家拉布條
    等語，使告訴人心生畏懼，致生危害於安全，經警循線查悉
    上情，因認被告涉有刑法第305條之恐嚇危害安全罪嫌等語
    。
二、按犯罪事實應依證據認定之，無證據不得認定其犯罪事實；
    不能證明被告犯罪者，應諭知無罪之判決，刑事訴訟法第15
    4條第2項、第301條第1項分別定有明文。此所謂認定犯罪事
    實之證據，無論其為直接或間接證據，均須達於通常一般人
    均不致有所懷疑，而得確信其為真實之程度者，始得據為有
    罪之認定，若其關於被告是否犯罪之證明未能達此程度，而
    有合理性懷疑之存在，致使無法形成有罪之確信，根據「罪
    證有疑、利於被告」之證據法則，即不得遽為不利被告之認
    定。
三、起訴意旨認被告涉犯刑法第305條恐嚇危害安全罪嫌，無非
    係以被告於警詢及偵查中之供述、證人即告訴人甲○○於警詢
    及偵查中之指證、員警職務報告、通話記錄詳情、電話錄音
    及譯文、通聯調閱查詢單、調解不成立證明書、道路交通事
    故當事人登記聯單、道路交通事故現場圖、雙方之對話訊息
    為其論據。檢察官上訴意旨除再次敘及與起訴內容相同之被
    告被訴犯罪事實及所引證據外，另再補充略以：被告坦承有
    打電話向告訴人甲○○說過起訴內容所載上開言詞，雖其否認
    有恐嚇犯意，惟被告確有恐嚇危害安全之犯行，已有起訴書
    所示證據可證，由雙方之對話內容，可知告訴人甲○○僅願先
    墊部分之修車費，至於整件車禍之肇責尚待鑑定之結果，此
    一鑑定攸關告訴人甲○○及其保險公司可以向與車禍有關之第
    三人或其保險公司取得之理賠金額，直接影響告訴人甲○○後
    續對被告之理賠能力及金額，在該結果尚未出來前，告訴人
    甲○○並無能力或有多餘之資力賠償被告。但被告竟不管此一
    事實，且明知現在鄉下大多是老父母或其他家人居住，且鄉
    下人缺乏法律知識及應對能力，受此言語驚嚇，當會驚恐萬
    分，被告之恐嚇犯意，已顯現於其言詞，告訴人甲○○為成年
    人，此件車禍與告訴人甲○○之家人無關，不應該找告訴人甲
    ○○之家人，被告竟威嚇要以騷擾、恐嚇告訴人甲○○家人、破
    壞告訴人甲○○及其家名譽之方式索取賠償款項，被告空言否
    認，並無足採。被告有恐嚇危害安全之犯行，應可認定等語
    。
四、惟訊據被告固坦認伊有於前開時、地與告訴人甲○○發生車禍
    ，及與告訴人甲○○調解不成立後，於110年9月5日19時31分
    許，以其不知情之友人江雅婷之門號0000000000號行動電話
    撥打予告訴人甲○○，對告訴人甲○○稱：你要是不處理，下禮
    拜我就叫人到宜蘭你家跟你收啦，…我就麻煩村長跟我去你
    家阿，你在你在你在你在等，你在看阿，我在跟你搞一齣比
    較大齣欸阿，…我下禮拜，下禮拜就是找村長去你家啦，我
    就是找村長去你家啦，…你家你姐有沒有在你家，…阿你家都
    沒有人沒關係，我就去你家拉布條等語等情，惟堅決否認有
    何恐嚇危害安全之犯行，堅稱：我跟甲○○說「下禮拜我就叫
    人到宜蘭你家跟你收啦」，是因為甲○○曾說願意先賠我新臺
    幣(下同)5萬元修車費，並說剩下的我們再談，甲○○說有去
    貸款，但至今沒有依約給我5萬元，又避不見面，我聲請法
    院調解他也不來，「叫人」是口頭禪，沒有要叫誰去跟甲○○
    收錢，我是要叫村長、里長陪我一起去。我說「我在跟你搞
    一齣比較大齣欸阿」，是指如果進入司法程序，我還要找律
    師、走民事、刑事程序，我說「我就去你家拉布條」，是指
    布條要寫要甲○○要還我5萬元，我沒有惡意，因為甲○○避不
    見面。我對甲○○口出上開言語是因為希望他依約給付5萬元
    ，我是基於生活，我也先籌錢修車了等語。至被告之辯護人
    則為被告辯護陳稱：甲○○於通訊軟體LINE對話中，已向乙○○
    表示願意負起車禍全部責任，並願意先給付5萬元予乙○○，
    惟甲○○事後避不見面，乙○○仍先聲請調解，窮盡努力化解車
    禍糾紛，但甲○○僅委託他人代為出席，致調解不成立，乙○○
    在無助狀態下始聯絡甲○○，乙○○對甲○○口出起訴書所載言語
    ，是請甲○○出面處理車禍賠償事宜，單純催討債務，非惡害
    通知，乙○○無恐嚇危害安全之故意，縱其用語較為激烈，然
    其語意均僅係為請求甲○○處理，並無任何威脅甲○○人身安全
    之用語，又乙○○係指要到宜蘭找甲○○收款，並未稱要找甲○○
    之家人，而由乙○○稱要「找村長」一語，可見乙○○係欲以合
    法公正手段處理雙方賠償事宜，再乙○○說「搞一齣比較大齣
    」是指處理車禍的程序、事情變複雜，因雙方調解不成立而
    須進行後續民事訴訟，另拉布條依社會觀念僅是產生心理不
    舒服之感受，是否足使人心生畏懼，自非無疑，尚難僅憑甲
    ○○片面主觀臆測即認定被告犯行，且依甲○○於電話之回應，
    亦見甲○○沒有心生畏懼，故應不成立恐嚇危害安全罪等語。
五、本院查：
(一)被告於110年5月15日13時53分許，在臺中市○○區○○路0段00
    號前，因與告訴人甲○○發生車禍，並因與告訴人甲○○調解不
    成，於110年9月5日19時31分許，以其不知情之友人江雅婷
    之門號0000000000號行動電話撥打電話予告訴人甲○○，對告
    訴人甲○○口出：你要是不處理，下禮拜我就叫人到宜蘭你家
    跟你收啦，…我就麻煩村長跟我去你家阿，你在你在你在你
    在等，你在看阿，我在跟你搞一齣比較大齣欸阿，…我下禮
    拜，下禮拜就是找村長去你家啦，我就是找村長去你家啦，
    …你家你姐有沒有在你家，…阿你家都沒有人沒關係，我就去
    你家拉布條等語，為被告所不爭執，且有證人即告訴人甲○○
    於警詢、原審審理時之證述（見偵卷第27至29頁、原審卷第
    123至135頁）在卷可稽，並有通話紀錄詳情擷圖、通話譯文
    、通聯調閱查詢單、調解不成立證明書、臺中市政府警察局
    道路交通事故當事人登記聯單、臺中市政府警察局第六分局
    道路交通事故現場圖、被告與告訴人甲○○LINE對話擷圖、行
    車執照影本、原審勘驗結果（見偵卷第37至55、95頁、原審
    卷第137至138頁)在卷可參，此部分事實，堪可認定。
(二)又證人即告訴人甲○○固於警詢時稱：我於110年9月5日19時3
    1分許接到乙○○打的恐嚇電話，說要找村長去我宜蘭鄉下家
    ，跟我討修車費用、掛布條，要把事情搞大一點，之前曾跟
    乙○○調解車禍不成，我告知乙○○走法律程序，但乙○○不願意
    等語（見偵卷第27至29頁）；復於原審審理時陳稱：我跟乙
    ○○於110年5月15日13時53分許，在臺中市○○區○○路0段00號
    前有發生車禍，我為了閃其他車去撞到在對向的乙○○，我大
    概知道乙○○是無責的，車禍賠償還沒處理好，乙○○聲請調解
    ，我有拜託朋友去；車禍後我跟乙○○有為協調賠償而互留聯
    絡方式，本來跟乙○○說等車禍鑑定完再來處理，但乙○○很急
    ，我在LINE中有先答應給乙○○5萬元，用這個方式把他緩下
    來，後來我們沒有再聯絡，因乙○○一直要我付錢，我就封鎖
    電話、LINE，在我答應給5萬元之前，乙○○有傳估價單給我
    看，我後來沒有依約給5萬元，我有跟乙○○說要先去貸款還
    他錢，但沒有貸到；案發時乙○○用別的電話打給我，我才會
    接，乙○○當時講話很大聲，乙○○講了起訴書所載那些話，讓
    我感到害怕，我怕乙○○找我跟家人，我怕乙○○傷害我跟家人
    ，乙○○說要到我家拉布條，我不知道他會寫什麼內容，他與
    我就是這個車禍的問題，案發時我會回乙○○「沒關係你去啊
    、沒差啊，你要去就去啊」，是因為我只能這樣回他等語（
    見原審卷第123至135頁）。惟按刑法第305條之恐嚇罪，所
    稱以加害生命、身體、自由、名譽、財產之事，恐嚇他人者
    ，係指以使人生畏怖心為目的，而通知將加惡害之旨於被害
    人而言。而所謂致生危害於安全，係指受惡害之通知者，因
    其恐嚇，致生安全上之危險而言。所謂惡害之通知，係指明
    確而具體加害上述各種法益之意思表示，客觀上一般人皆認
    足以構成威脅，致接受意思表示者之生活狀態陷於危險不安
    之境。倘非具體明確，即難認係惡害通知。又人與人之間於
    日常生活中偶遇意見不合譏諷既起，輒相謾罵，於此情境下
    之對話，多因未經慎思熟慮，言語或流於尖酸刻薄，或帶有
    人不舒服之恐嚇語意，然是否構成恐嚇危害安全罪，應綜合
    行為人與被害人間之相處模式及相互間之關係、事後行為人
    及被害人之表現等情，藉以綜合行為人主觀上有無使人心生
    畏怖之心之目的，及判斷一般人倘處於同一狀態下，該言語
    或舉動是否足使通知者心生畏懼而不有不安之感覺。是本案
    所應予探究者，應為被告對告訴人甲○○所為上開起訴書所載
    言語，是否屬於刑法所定以加害生命、身體、自由、名譽、
    財產之事，恐嚇他人之恐嚇危害安全行為。
(三)被告與告訴人甲○○間於案發時有車禍賠償問題尚未解決，為
    被告、證人即告訴人甲○○所一致陳明，參以告訴人甲○○曾於
    案發前之110年6月25日，以LINE傳送「畢竟您是無責的」、
    「而您的車是我撞的，當然在我能力範圍以內先墊一些車修
    費個人覺得是應該的」、「目前已約銀行人員在中午左右辦
    理對保手續，若無變卦，最快會在今天3點30分應該會入帳
    」、「方便的話再傳一次帳號給我」之訊息予被告，並於後
    續被告詢問告訴人甲○○貸款進度時，告訴人回傳貸款相關擷
    圖之訊息（見偵卷第51至55頁），核與證人即告訴人甲○○於
    原審審理時證稱其確有先答應給被告5萬元，但因申請貸款
    未成功而未給付等語相符，佐以證人即告訴人甲○○於原審審
    理時同時陳稱伊尚未給付被告上開5萬元，因被告一直要伊
    付錢，伊後來有封鎖被告之電話、LINE等語，可知告訴人甲
    ○○自認前開車禍之發生，係因其為閃避第三人，不慎撞及在
    對向由被告駕駛之車輛，告訴人甲○○並認被告應無肇事責任
    ，且曾應允被告要先付5萬元，但因告訴人甲○○後來貸款不
    成，被告又一直聯絡希望告訴人甲○○付錢，告訴人甲○○因而
    封鎖被告的電話及LINE，被告不得已方於案發時使用不知情
    之友人江雅婷之門號0000000000號行動電話撥打予告訴人甲
    ○○。是以被告之立場而言，堪認被告主觀上認為告訴人甲○○
    既已表明願意先付5萬元之賠償金，但告訴人甲○○其後不但
    未履行、甚且封鎖其電話及LINE，被告因認告訴人甲○○未遵
    守自己的承諾，於案發時語氣自難期平和，而告訴人甲○○於
    接到被告來電時亦難免心生壓力，惟綜觀原審勘驗被告與告
    訴人甲○○間於案發時之對話錄音檔案所製作之勘驗結果(見
    原審卷第137至138頁)，依被告當時表達之語意脈絡，被告
    要求告訴人出面處理其等間車禍糾紛、給付5萬元，告訴人
    甲○○則堅持以訴訟方式處理，雖其中被告所述要找當地村長
    至告訴人甲○○宜蘭住家及拉布條等方式追討5萬元，對告訴
    人甲○○之心理而言可能產生壓力，然依一般社會通念，村長
    係常為地方鄉親調解糾紛之公正人士，找村長陪同到場處理
    糾紛，應不致涉以加害生命、身體、自由、名譽、財產之事
    恐嚇他人或其他不法或不當行為，實難認屬加惡害於他人之
    通知，又依前開對話亦無從得知被告所謂之「拉布條」是記
    載何內容之布條，要難遽認屬明確具體之加害手段，而被告
    所言「我在跟你搞一齣比較大齣欸阿」、「我就去你家拉布
    條」等語，綜合其等間對話之情境、脈絡，可徵係雙方對於
    車禍糾紛處理方式、進度之想法有所不同，被告一時激動口
    出情緒性言語，尚難認其主觀上係基於恐嚇危害安全之犯意
    為之，且客觀上因尚難認合於刑法所定恐嚇危害安全罪所定
    之以加害他人生命、身體、自由、名譽、財產之事之具體內
    容，自難以恐嚇危害安全之罪相繩。
(四)而證人即告訴人甲○○於原審審理時雖曾稱：伊聽了乙○○於案
    發時所述前開話語後，怕乙○○找伊，會「聯想」到怕乙○○傷
    害伊及家人，乙○○可能不用出面，去找別人來找我也是有可
    能，乙○○就為了要討錢，也是有人為了1萬元殺人的等語（
    見原審卷第133至134頁），然告訴人甲○○此部分內心之恐懼
    ，並非因被告前開話語內容有何以加害告訴人甲○○或其家人
    之生命、身體、自由、名譽、財產之惡害通知所致，依證人
    即告訴人甲○○於原審審理所述，此部分均屬告訴人甲○○自己
    心中之聯想，故尚難以告訴人甲○○一己心中設想之擔心及害
    怕，即認被告該當於被訴之恐嚇危害安全罪。
(五)檢察官雖執前詞對原判決不服而提起上訴。惟檢察官之上訴
    僅先著重於論述被告與告訴人甲○○間因車禍所生之民事糾葛
    ，且忽略告訴人甲○○已曾自認被告並無肇責、並願先行支付
    5萬元予被告之允諾，而認車禍責任尚待鑑定，且此一鑑定
    攸關告訴人甲○○及其保險公司可以向與車禍有關之第三人或
    其保險公司取得之理賠金額，並將直接影響告訴人甲○○後續
    對被告之理賠能力及金額，在該結果尚未出來前，告訴人甲
    ○○並無能力或有多餘之資力賠償被告等情，且於上訴內容亦
    未舉出被告於案發時所為前開言語，有何具體以加害告訴人
    甲○○及其家人生命、身體、自由、名譽、財產之事之事證下
    ，未慮及被告向告訴人甲○○所述內容，同時強調要找村長一
    同前至告訴人甲○○住於宜蘭之住家，逕以告訴人甲○○居住鄉
    下之家人恐缺乏法律知識及應對能力，即逕認被告為求告訴
    人甲○○支付先前允諾給付款項目的之言詞，係對告訴人甲○○
    及其家人恐嚇，而認被告應成立恐嚇危害安全之罪，尚難認
    有理由。
(六)綜上所述，依被告上開於案發時對告訴人甲○○所為之言語內
    容，尚難認屬刑法所定恐嚇危害安全之罪之惡害通知，被告
    於案發時雖一再表達要求告訴人甲○○出面處理其等間之車禍
    糾紛賠償事宜，或有以較為強烈之言詞表述，然尚難認對告
    訴人甲○○或其家人之生命、身體、自由、名譽或財產，有何
    將來惡害之通知而足致一般人心生畏怖；又考量告訴人甲○○
    因車禍糾紛尚未解決、遭索賠而感到壓力，在所難免，且證
    人即告訴人甲○○於原審審理時所述其因聽到被告之前開話語
    後感到害怕，依其所述僅為一己之主觀臆測，實尚難單以告
    訴人甲○○主觀上感受壓力或臆測，即遽論被告應成立恐嚇危
    害安全之罪；被告於案發時所為言語內容固非全然適當，並
    或使告訴人甲○○心中感到不悅，但仍與刑法第305條恐嚇危
    害安全罪之構成要件有間，被告堅稱伊未有恐嚇危害安全之
    犯意等語，堪為可信。本案依檢察官所指之現有證據，因尚
    有合理之懷疑存在，而未能使本院達於被告有何上揭被訴恐
    嚇危害安全罪嫌之確切心證，且本院亦查無其他積極確切之
    證據，足認被告有何前開檢察官所指之恐嚇危害安全之犯行
    。從而，原審認被告被訴前開恐嚇危害安全之罪嫌尚有未足
    ，而為被告無罪之諭知，並無不合。檢察官猶執詞提起上訴
    ，並主張應為被告有罪之認定，依本判決上揭各該事證及論
    述、說明，為無理由，應予駁回。
據上論斷，應依刑事訴訟法第368條，判決如主文。
本案經檢察官蔣忠義提起公訴，檢察官林文亮提起上訴，檢察官
丙○○到庭執行職務。
中　　華　　民　　國　　111 　年　　9 　　月　　29　　日
                  刑事第十二庭  審判長法　官  張國忠
                                      法　官  高文崇
                                      法　官  李雅俐
以上正本證明與原本無異。
不得上訴。
                                      書記官  蕭怡綸

中　　華　　民　　國　　111 　年　　9 　　月　　29　　日